【裁判字號】    98,重勞訴,1
【裁判日期】    980630
【裁判案由】    確認僱傭關係存在等
【裁判全文】
臺灣士林地方法院民事判決             98年度重勞訴字第1號
原      告  丙○○
訴訟代理人  陳金泉律師
            葛百鈴律師
            李瑞敏律師
被      告  財團法人臺灣創意設計中心
法定代理人  甲○○
訴訟代理人  劉志鵬律師
            陳文靜律師
            劉素吟律師
            乙○○
上列當事人間確認僱傭關係存在等事件，本院於民國98年6 月12
日言詞辯論終結，判決如下：
    主  文
原告之訴及假執行之聲請均駁回。
訴訟費用新臺幣柒萬壹仟捌佰捌拾肆元由原告負擔。
    事  實  及  理  由
一、原告起訴主張：原告自民國93年10月起受僱於被告，任職期
    間對於各項經辦業務無不戮力完成，克盡職守。詎被告突於
    96年12月28日對原告提出資遣預告書，並以原告連續二年考
    績乙等為由，依被告人事管理規則第53條第5 項規定資遣原
    告，要求原告於當日離職，而終止兩造間之勞動契約。查被
    告之人事管理規則第53條第5 項固有：員工考績連續二年列
    乙等，得終止聘僱並予資遣之規定，惟該規定與勞動基準法
    第11條各款所列雇主得資遣勞工之事由全然無涉。且如被告
    主張原告連續二年考績乙等為勞動基準法第11條第5 款所規
    定勞工不能勝任工作之情形，則被告亦應就原告於學識、能
    力上有何不能勝任工作之具體情事負舉證責任。再者，被告
    於資遣原告前，從未顧及勞工權益，考量與勞工協商及讓勞
    工依法進行必要之申訴程序，即率爾以最嚴厲之解僱方式終
    止勞動契約，顯已違解僱最後手段原則，自不生終止之效力
    。至於原告雖曾簽署資遣預告書，討論資遣金額並受領資遣
    費，惟此僅得證明被告片面資遣行為之意思表示已到達原告
    ，而未能解為原告有同意被告資遣解僱之行為。至於原告於
    臺北市政府勞工局勞資爭議調解會上所為任何陳述，乃調解
    委員所為之勸導及當事人事實上及法律上之陳述或讓步，依
    民事訴訟法第422 條之規定，於調解不成立後之本案訴訟，
    並不得採為裁判之基礎。是被告臨訟提出兩造合意終止勞動
    契約之抗辯，乃事後變更終止勞動契約事由，自不應准許。
    又被告以資遣解僱方式終止與原告間勞動契約，並要求原告
    於當日辦妥離職手續，顯已預示拒絕受領勞務之意思表示，
    原告自無再為提出準備勞務給付通知之必要，被告則負有續
    付工資之義務。而原告遭被告資遣解僱前6 個月平均工資為
    新臺幣（下同）5 萬9640元，因被告資遣解僱既不合法，兩
    造間僱傭關係仍繼續存在，被告自應依上開金額按月給付薪
    資至被告准予原告復職之日止等語；並聲明：（一）確認原
    告與被告間僱傭關係存在。（二）被告應自97年1 月1 日起
    至准許原告復職之日止，按月於每月15日給付原告5 萬9640
    元，及自各期應給付日之次日起至清償日止，按週年利率5
    ％計算之利息。（三）前項請求原告願供擔保請准宣告假執
    行。
二、被告則以：原告自93年11月起任職於被告擔任稽核，惟對所
    擔任之工作怠忽職守，經被告不斷輔導、勸誡，更於95年4
    月調整其職務擔任設計管理組高級企劃師，負責計畫預算編
    列控管，但原告藉詞不會使用相關基本電腦軟體、交接資料
    不全等理由，對該工作消極以對。被告復於96年3 月22日將
    其工作調整為負責外交期刊或書籍摘要之翻譯工作，惟原告
    仍藉各種理由拒絕摘要翻譯。被告乃再調整其職務為極簡易
    之剪報職務，詎原告仍不改其工作態度，並爭執報紙重量過
    重。原告95年度及96年度之年度考核分別為乙等及丙等，顯
    有不能勝任工作之情事，被告因而於96年12月28日通知原告
    終止勞動契約，並從優提出不休假獎金、資遣費、預告工資
    、年終獎金等供計53萬6760元之離職給付。嗣兩造於96年12
    月31日舉行之離職協調會進行溝通、協調，原告要求提高離
    職給付之金額，經原告確認後，已同意以55萬元之金額終止
    勞動契約。被告乃依原告之要求修改資遣預告書，就差額部
    分以特別獎金之名目發給，原告則於修改後之資遣預告書上
    簽字，並依被告所定離職流程辦妥離職手續，簽署離職員工
    移交查對單、離職員工移交職務說明書、離職人員保密聲明
    書等離職文件，更受領兩造協議之離職款項，足認原告已同
    意依兩造協議之條件合意終止勞動關係。實則原告本有自被
    告離職至外貿協會任職之意，並已於臺北市勞工局協調會中
    自承考量外貿協會正進行招考，故同意自被告離職。則原告
    自應受其終止勞動契約之合意拘束。兩造勞動契約既已於96
    年12月31日合意終止，則原告本件請求，自無理由等語，資
    為抗辯；並聲明：（一）原告之訴駁回。（二）如受不利之
    判決，被告願供擔保請准宣告免為假執行。
三、經查，下列事項為兩造所不爭執（見本院98年3 月27日言詞
    辯論筆錄），且有預告資遣書、人事管理規則、調（離停）
    職員工移交查對單、調（離停）職員工移交職務說明書、離
    停職人員保密聲明書、存摺類存款存入存根、代收薪資轉帳
    明細、員工績效考核彙總表、員工個人績效考評表等件（均
    影本）在卷為證，應與事實相符。
    1.原告自93年11月1 日起任職於被告中心，每月薪資為5 萬
      9640元。
    2.被告人事規則第53條第5 款規定，被告員工有考績連續二
      年列乙等，或一年列丙等者，被告得終止聘僱並予資遣。
    3.原告於95年1 月1 日至12月31日止之績效考核為乙等；而
      96年1 月1 日至96年11月9 日之績效考核為丙等。被告並
      依上開人事規則之規定，於96年12月28日以資遣預告書通
      知終止兩造勞動契約。
    4.原告曾親筆簽署「離職員工移交查對單」、「離職員工移
      交職務說明書」、「離職人員保密聲明書」、「資遣預告
      書」。
    5.被告業已支付原告不休假獎金1 萬4910元、資遣費37萬27
      50元、預告工資5 萬9640元、年終獎金8 萬9460元、特別
      獎金1 萬3240 元，共計55萬元。
四、又本件經於本院98年3 月27日言詞辯論期日協商兩造確認爭
    點為：
    1.被告主張兩造勞動契約係經兩造合意終止，有無理由？
    2.被告依其內部制訂之人事規則，並主張因原告不能勝任工
      作，而於96年12月28日終止兩造勞動契約，是否合法有效
      ？
    3.原告請求確認兩造僱傭關係存在，並請求被告給付自97年
      1 月1 日起按月給付薪資及遲延利息，有無理由？
    以下茲論述之。
  (一)按當事人互相表示意思一致者，無論其為明示或默示，契約
    即為成立，民法第153 條第1 項定有明文。且法無明文禁止
    勞雇雙方以資遣之方式合意終止勞動契約，雇主初雖基於其
    一方終止權之發動，片面表示終止勞動契約資遣勞方，但嗣
    後倘經雙方溝通、協調結果，達成共識，就該終止勞動契約
    之方式，意思表示趨於一致，即難謂非合意終止勞動契約（
    最高法院96年度台上字第2749號、95年度台上字第889 號民
    事判決意旨參照）。經查，因原告於95年1 月1 日至12月31
    日止之績效考核為乙等；於96年1 月1 日至96年11月9 日之
    績效考核為丙等；被告乃依上述人事規則第53條第5 款之規
    定，於96年12月28日以資遣預告書通知原告為終止兩造勞動
    契約之意思表示，固如前述。然查，於被告片面通知原告終
    止勞動契約後，兩造已於96年12月31日舉行離職協調會，於
    該會議中，原告雖先表示解僱並無理由，然嗣即針對離職金
    額進行協商，且於被告參與協商之人員同意將離職金總額由
    53萬餘元調高至55萬元後，原告並詢問：「嗯，那錢什麼時
    候入帳？」、「55萬是不是？」等語；於被告人員要求依該
    金額更改資遣預告書時，則表示：「好，55萬喔？」、「嗯
    」等語；於被告人員詢問「那要先確認一下她（即原告）同
    不同意啊，她同不同意對我們的修改會不會有意見？」、「
    不會啊，同意吧？55萬啊」時，原告更表示：「嗯，55萬」
    等情，有原告自承為真實（見原告98年5 月5 日民事準備書
    (三)狀第2 頁）之離職協調會錄影光碟譯文乙份在卷可據，其
    後，原告確於經更改後之資遣預告書上簽名，亦有該資遣預
    告書影本乙紙存卷為憑（見本院97年度湖勞調字第15號卷內
    第90頁）；對被告所支付之55萬元，復已受領無訛，已如前
    述。則衡諸資遣費之發給，必以勞動契約終止為前提之常理
    ，堪認被告抗辯：被告最後所為資遣及資遣金額，係經兩造
    雙方充分協商後所為之合意等語，確非無稽。再審酌本件勞
    資爭議事件於97年7 月31日在中華民國勞資關係協進會進行
    協調時，原告係主張：「... 工作自96.12.28日被資方資遣
    ，並已領取資遣費，本人因看到外協在招考，故同意離職，
    但不被外協所僱用後，深感被台創所騙，故請求復職」等語
    ，有該會處理勞資爭議協調會議記錄影本乙紙為證。另於97
    年9 月4 日臺北市政府勞工局進行協調時，原告亦陳述：「
    ... 曾請調外貿協會，而當時該協會也開始招考，故同意離
    職」等語，有該會勞資爭議案件協調會紀錄影本乙紙足據。
    衡諸原告上開陳述均其個人於進行協調前之主張，並非因協
    調所為讓步之表示，自非不得供作本件之參酌。從而，自足
    認原告之離職，確係基於兩造終止勞動契約之合意，兩造均
    應受該合意拘束，而不得事後藉詞反悔再事爭執。
  (二)承上，兩造間勞動契約既已於96年12月31日經兩造協商後合
    意終止，則原告請求確認兩造間僱傭關係存在，並訴請被告
    按月給付自97年1 月1 日起至復職止之薪資，自屬無據。且
    被告前依其內部制訂之人事規則，主張因原告不能勝任工作
    ，而於96年12月28日終止兩造勞動契約之意思表示，是否合
    法有效，即無再予論述之必要，附此敘明。
五、從而，原告請求確認兩造間僱傭關係存在，並請求被告應自
    97年1 月1 日起至准許原告復職之日止，按月於每月15日給
    付原告5 萬9640元，及自各期應給付日之次日起至清償日止
    ，按週年利率5 ％計算之利息，為無理由，應予駁回。原告
    受敗訴判決，其假執行之聲請即失所依據，應併予駁回。併
    依職權確定本件訴訟費用為7 萬1884元，應由原告負擔。
六、因本件事證已臻明確，兩造其餘主張、陳述及所提之證據，
    經審酌均與判決結果不生影響，爰不一一論列，附此敘明。
七、據上論結，原告之訴為無理由，依民事訴訟法第78條、第87
    條判決如主文。
中    華    民    國    98    年    6     月    30    日
                  民事第二庭  法  官  李瑜娟
以上正本證明與原本無異。
如對本判決上訴，應於判決送達後20日內向本院提出上訴狀。
中    華    民    國    98    年    7     月    6     日
                              書記官  李秀蘊


司法院資訊處製作；財團法人民間司法改革基金會備份。
